臺灣高雄地方法院刑事判決　　　　　　　　　　　　九十一年度訴字第二四六號
　　公　訴　人　臺灣高雄地方法院檢察署檢察官
　　被　　　告　甲○○
右列被告因違反毒品危害防制條例案件，經檢察官提起公訴（九十一年度偵緝字第六
二三號），本院判決如左：
    主  文
甲○○無罪。
    理  由
一、公訴意旨略以：甲○○與白志昇為朋友關係，二人均染有吸食第一級毒品海洛因
    、第二級毒品安非他命之惡習。甲○○基於轉讓第二級毒品安非他命之連續犯意
    ，於民國九十一年一月間某日，在白志昇住處將自己所有之第二級毒品安非他命
    轉讓部分予白志昇吸食，於九十一年三月一日十六時三十分白志昇再度與甲○○
    相約至高雄市○○區○○路與漢民路口，白志昇要求不知情之林麒麟駕駛車牌號
    碼ＡＫ—５９３１號箱型車載其前往上開地點，當甲○○上車後擬再度轉讓第二
    級毒品安非他命予白志昇時，為警當場查獲，並在車牌號碼ＡＫ—５９３１號箱
    型車內置物箱中扣得甲○○所有之黑色袋子內含海洛因十小包重十九點五公克、
    第二級毒品安非他命六小包重九公克及注射針筒一支、安非他命殘渣玻璃球管一
    支。
二、按犯罪事實應依證據認定之，無證據不得推定其犯罪事實；又不能證明被告犯罪
    ，應諭知無罪之判決，刑事訴訟法第一百五十四條、第三百零一條第一項定有明
    文。又認定不利於被告之事實，須依積極證據，苟積極證據不足為不利於被告事
    實之認定，即應為有利於被告之認定，更不必有何有利之證據，最高法院著有三
    十年上字第八一六號判例可參。次按，共同被告所為不利於己之陳述，固得採為
    其他共同被告犯罪之依據，惟此項不利之陳述，必須顯無瑕疵可指，而就其他方
    面調查又與事實相符，始足採為其他共同被告犯罪事實之認定，最高法院四十六
    年台上字第四一九號判例可資參照。
三、公訴人認被告甲○○涉有違反毒品危害防制條例之犯行，無非以（一）扣案毒品
    確實分屬於第一級毒品海洛因與第二級毒品安非他命，此有法務部調查局及高雄
    醫學大學附設中和紀念醫院鑑定報告各一紙在卷可按。另甲○○與白志昇、林麒
    麟均有吸食毒品犯行，有上開三人尿液檢驗報告一紙在卷可參，其中三人尿液均
    呈嗎啡陽性反應，而甲○○第二級毒品安非他命部分亦呈陽性反應。是甲○○辯
    稱自己有吸食海洛因與安非他命一情尚非虛構。（二）次查，前開連續轉讓第二
    級毒品安非他命與查獲當天轉讓毒品未遂之犯行，雖經被告甲○○否認。然據白
    志昇與林麒麟於警訊中證述甚詳，有警訊筆錄在卷可稽。另白志昇與林麒麟經本
    署傳喚到案，林麒麟仍證稱：我聽到白志昇說要跟甲○○拿東西，後來甲○○走
    出來手上拿一個黑色小袋子，到警察局時甲○○不承認黑色小袋子是他的，後來
    才承認等語。另白志昇證稱：九十一年一月份，甲○○曾經用小紙張分一點點安
    非他命給我吸用，剛好可以用一次，這次心理面也想跟他要，但是還沒有開口云
    云。綜合上開證詞及甲○○之供述，林麒麟確實並不認識甲○○，而白志昇與甲
    ○○為朋友關係之事實均堪認定。另由甲○○係聯絡白志昇載其回家一情可見白
    志昇與甲○○應無任何嫌隙，可見林麒麟與白志昇均無設詞誣陷甲○○之可能，
    是右開二名證人之證詞益加可信，參以警訊及本署偵查中白志昇證述轉讓第二級
    毒品安非他命情節甚詳，此均足佐其證詞應與事實相符。而林麒麟亦指述當天確
  實聽到白志昇說要跟甲○○拿東西等語，故可見白志昇事後辯稱查獲當天還未開
    口向甲○○要第二級毒品安非他命一情顯然企圖為被告脫免罪責，要無足採。參
    以甲○○上車時確實攜帶扣案之毒品，是被告甲○○連續轉讓第二級毒品安非他
    命既遂與未遂之事實應堪認定等情，為其論據。訊據被告甲○○固坦承扣案之黑
    色袋子內之毒品係伊所有之事實，惟堅決否認有何轉讓第二級毒品安非他命之犯
    行，辯稱：扣案之毒品係伊欲供自己使用。九十一年三月一日，伊以電話聯絡白
    志昇載其返家，約定在高雄市○○區○○路與漢民路口碰面，後伊一上車即為警
    當場查獲，白志昇並未向伊索取毒品，且伊不認識林麒麟等語。
四、經查：
（一）證人白志昇固於偵查中結證稱：「（訊以：為何警訊這麼說？）九十一年一月
      份的時候，我曾經問過他（被告）身上有無安非他命，他用小紙張分我一點點
      ，剛好可以用一次。」、「．．．上次（即九十一年一月份）給我安非他命，
      是在我家。」等語（見偵查卷九十一年六月二十一日訊問筆錄），惟證人白志
      昇於警訊中係證稱：伊於九十一年三月一日以行動電話聯絡甲○○欲向其要（
      並非購買）第二級毒品安非他命欲自己施用，伊僅向甲○○要過該次毒品等語
      （見警卷第四頁正面）；於內勤檢察官訊問時證述：「（訊以：有無向洪某（
      甲○○）買毒品或要毒品？）都沒有。」、「（訊以：為何警訊時表示有要過
      ？）是警察亂寫的。」等語（見偵查卷九十一年三月二日訊問筆錄）；於本院
      調查程序中結證稱：「（訊以：你在警訊時說有向被告毒品？）在警局時警察
      要我們說，有向被告買毒品，這樣就可以放我們走。」、「（訊以：被查獲當
      日是否向被告要毒品？）沒有。」、「（訊以：被查獲當日是否向被告要毒品
      ？）沒有。」、「（訊以：之前有無向被告要過毒品安非他命？）沒有。」、
      「（訊以：在偵查中曾說於九十一年一月份有向被告要過安非他命？）沒有。
      九十一年三月份被查獲之前，我們曾經共同出錢買毒品海洛因。」等語（見本
      院九十一年十一月十一日訊問筆錄），是證人白志昇對於被告轉讓第二級毒品
      安非他命之時間、地點，其前後供述不一，顯互相矛盾而有瑕疵，揆諸上開判
      例所示，自不足以採為論罪之依據。
（二）證人林麒麟於警訊中證稱：「我與白志昇在車上等甲○○，當他走到我們車旁
      時我有看見他手上拿著黑色袋子，並坐上我車子的後座，當時警方到達現場，
      甲○○將袋子丟往後面。」、「我有看見甲○○拿該黑色袋子並與白志昇約在
      沿海與漢民路口，而且我在車上聽白志昇在講行動電話說要像他拿東西，可能
      是要拿毒品，因白志昇要求我開車載他來高雄。」等語（見警卷第五頁正、反
      面）；於偵查中結證稱：「ＡＫ－五九三一是我們公司的貨車，當天我送完貨
      後下午四點多，我去林園找白志昇的哥哥白昇杰，我和他比較熟，我要離開時
      ，白志昇拜託我載他去小港找朋友，後來到小港安泰醫院附近，在沿海路與漢
      民路口，我在那邊等了一會兒，在車上時白志昇曾借我的電話0000000
      000打電話應該是打給他，我聽到白志昇說要跟他拿東西，後來甲○○走出
      來手上有拿一個黑色小袋子，後來警察來時他把黑色小袋子丟在我車上，查獲
      時我和白志昇坐前面，甲○○坐後座，到警局時甲○○不承認黑色小袋子是他
      的，後來警察有採指紋後，洪才承認，在車上沒有講什麼話，因為洪一上車警
      察就來了。」、「（訊以：有無聽到白志昇向洪要安非他命吸食？）沒有注意
      聽。」等語（見偵查卷九十一年六月二十日訊問筆錄）；於本院審理中結證稱
      ：「我送貨到高雄，找白志昇的哥哥，他哥哥不在家，白志昇要我載他到沿海
      路與漢民路口，他也沒說要做什麼，車上途中他沒有告訴我要做任何事。在車
      上有向我借電話打給別人，但我沒有聽到談話內容，也沒有聽到白志昇要跟對
      方拿東西。到達目的地之後，我們就在那邊等，我下車去買飲料，後來白志昇
      也有下來，但不是與我一起去買飲料，我回來之後，白志昇後來也坐上車，他
      朋友就來了就直接坐上後座，警察來之前被告與白志昇沒有談話，因我一上車
      警察就馬上來。我買飲料回來時，隱約有看到被告手拿一個黑色袋子。在車上
      我沒有看到被告拿東西給白志昇。我在車上也沒有聽到白志昇向被告要東西。
      」等語（見本院九十一年十月三日審判筆錄）。
（三）白志昇於偵查中結證稱：「（查獲當天三人在一起作何事？）當天（九十一年
      三月一日）林麒麟在我家，我借他的電話打給甲○○，他的電話000000
      0000，洪說他在小港叫我去載他，後來林開車載我去接洪約在沿海路與漢
      民路口見面，在路口的時候洪走出來，又走回去那條巷子，他有叫我們在那邊
      等一下，後來他坐上車來警察就過來了，我沒有注意看他手上有無拿小包包，
      我聽林說他有看見洪手上有拿一個小包包，我沒有跟洪要過或買過安非他命。
      」、「（訊以：林麒麟說他有聽到你向洪要東西？）心裡面有這樣想但還沒有
      開口。」等語（見偵查卷九十一年六月二十一日訊問筆錄）；於本院調查程序
      中結證稱：「林麒麟來我家找我哥哥，當時我哥哥不在家，我在家裡打電話給
      被告，被告說人在小港沒有車子回來，我就叫林麒麟開車載被告回來，我與被
      告相約在小港區○○路與漢民路口碰面，我只是要載被告回來，在路途中我有
      向林麒麟界電話打給被告，問被告人是否出來，到達之後我們就停在路邊的檳
      榔攤前面（我們約定的路口），被告坐上車後座後，警察就來了。」、「（訊
      以：被告一上車你是否有向被告要毒品？）沒有，被告一上車警察就來了。」
      等語（見本院九十一年十一月十一日訊問筆錄）。互核證人林麒麟與白志昇之
      上開證詞大致相符，是被告既在甫上證人林麒麟所駕駛之上開車輛未久，尚未
      與證人白志昇有所交談，亦未提供物品予證人白志昇收受，旋為警查獲，自難
      認被告已著手於轉讓第二級毒品安非他命之犯罪行為之實施，而就此部分遽論
      被告轉讓第二級毒品安非他命未遂罪。證人林麒麟雖就曾出借其行動電話予證
      人白志昇與被告聯絡，是否有聽聞渠等二人之談話內容，前後供述不一致，及
      於抵達證人白志昇與被告之約定地點後，是否有與證人白志昇一同下車購買飲
      料，與證人白志昇前後供述不一致，縱證人林麒麟於警訊中所言有聽聞證人白
      志昇向被告要東西一情係屬實，然證人林麒麟並未明確指出該東西究係何物，
      而上開證人二人抵至查獲地點購買飲料之情形，亦係在被告出現在查獲地點之
      前，證人因時間久遠，記憶模糊，而供述不一致，亦實屬可能，是尚難以此作
      不利於被告之事實認定。
五、此外，本院復查無其他積極證據足資佐證認被告有公訴人所指訴之犯行，既不能
    證明被告犯罪，自應諭知無罪之判決。
據上論斷，應依刑事訴訟法第三百零一條第一項規定，判決如主文。
本案經檢察官李宛凌到庭執行職務。
中    華    民    國    九十一    年      十一      月      二十九      日
                                  臺灣高雄地方法院刑事庭
                                      法  官  何悅芳
右正本證明與原本無異。
如不服本判決，應於判決送達後十日內，向本院提出上訴狀。
                                      書記官  顏宗貝
中    華    民    國    九十一    年      十一      月      二十九      日
